【裁判字號】    98,簡上,536
【裁判日期】    990209
【裁判案由】    妨害自由
【裁判全文】
臺灣桃園地方法院刑事判決             98年度簡上字第536號
上  訴  人
即  被  告  甲○○
上列上訴人即被告因妨害自由案件，不服本院民國98年4月13日
98年度桃簡字第275號第一審判決（聲請簡易判決處刑案號：97
年度偵字第25492號），提起上訴，本院管轄之第二審合議庭判
決如下：
    主  文
原判決關於甲○○部分撤銷。
甲○○受退去之要求而仍留滯他人住宅，處拘役拾日，如易科罰
金，以新臺幣壹仟元折算壹日。緩刑貳年。
    事  實
一、甲○○於民國96年11月25日下午2時10分許，陪同張顯榮（
    另案於臺灣高等法院審理中）、許勇駿（業經原審判處拘役
    10日確定）至桃園縣中壢市○○街8號2樓之由張顯榮出租與
    乙○○居住之處所，在該址要求乙○○處理租賃關係中積欠
    租金之糾紛，雙方一言不合乃起爭執，乙○○遂要求甲○○
    、許勇駿立即離去，然甲○○、許勇駿各自執意要求乙○○
    繳納租金而仍皆滯留不肯離去，約15至20分鐘後，適在場之
    乙○○男友林志全願意簽立本票擔保代償租金，且經乙○○
    再次要求甲○○、許勇駿均須離去，斯時甲○○、許勇駿方
    與張顯榮一同離去現場。
二、案經乙○○訴由臺灣桃園地方法院檢察署檢察官偵查後聲請
    以簡易判決處刑。
    理  由
一、證人乙○○於另案審理中向本院法官所為之陳述，雖屬被告
    以外之人於審判外之言詞陳述，但其係就本院98年度簡上字
    第333號妨害自由案件到庭具結作證，且被告於本院準備程
    序中已陳明放棄對前開證人之詰問權況未聲請傳訊前開證人
    （見本院簡上字卷第59頁正、背面），自無不當剝奪被告詰
    問權之行使（最高法院96年度台上字第4064號、95年度台上
    字第6675號判決意旨參照），依刑事訴訟法第159條之1第1
    項之規定，前開證人於另案向本院法官所為之陳述得為證據
    。證人乙○○、林志全分別於司法警察、檢察事務官調查中
    所為之陳述，同屬被告以外之人於審判外之言詞陳述，然當
    事人於本院審理中對前開陳述並未爭執其證據能力，又經被
    告表示同意作為證據使用（見本院簡上字卷第59頁），本院
    審酌前開陳述作成時之情況，認無不當之處，適為本案證據
    ，依刑事訴訟法第159條之5第1項之規定，亦有證據能力。
二、訊據被告甲○○對於其受具有該址使用權之承租人乙○○要
    求立即離去，卻仍留滯長達約15至20分鐘拒絕離開，過程中
    甚至還與乙○○相互拉扯，直到林志全自願簽立本票擔保代
    償租金溝通結束始行離去等情，迭於本院準備程序及另案審
    理時均坦白承認（見本院簡上字卷第18頁背面、第58頁背面
    、第91頁），並據證人乙○○於警詢及另案審理時指訴無訛
    （見他字卷第28頁背面、本院簡上字卷第80頁），復經證人
    林志全於檢察事務官詢問時陳述綦詳（見他字卷第55頁背面
    ），且乙○○與張顯榮間租賃關係之租金債務縱令存在，債
    權人應為張顯榮並非被告，乙○○倘若確未履行給付義務，
    張顯榮自得依法起訴請求進而強制執行，從而乙○○既已明
    示要求被告離去，被告未依要求逕行離去，竟仍滯留其內，
    藉以迫使乙○○履行金錢債務，自非法所許可，縱被告於本
    院審理時陳稱其係為催促乙○○解決房租糾紛等情，亦不得
    以此解免其刑責。綜上所述，，本案事證明確，被告犯行堪
    以認定。
三、按刑法第306條係在保護個人居住之安寧與私人生活秘密之
    保持，債務人既已明示要求離去住宅，因法律另有規定行使
    債權之正當方法，故除有符合民法第151條所定自助行為之
    情形外，若仍滯留不去，則應成立刑法第306條第2項受退去
    之要求而仍留滯他人住宅罪（司法院廳刑一字第689號函
    見解參照）。核被告所為，係犯刑法第306條第2項受退去之
    要求而仍留滯他人住宅罪。檢察官聲請簡易判決處刑書意旨
    ，認被告應依刑法第306條第1項無故侵入他人住宅罪處斷，
    尚有未恰，惟聲請簡易處刑之社會基本事實相同，爰依法變
    更檢察官所引應適用之法條。原審以被告事證明確，予以論
    罪科刑，固非無見。然按刑法第306條第1項所謂無故侵入他
    人住宅，乃指未得該住宅之支配或管理人明示或默示認許，
    且無正當理由而擅行侵入者而言，若行為人與住宅使用權人
    存有糾紛，於得明示或默示認許後進入屋內，則不構成侵入
    住宅罪（最高法院46年度台非字第44號判決意旨參照）。經
    查，被告係因張顯榮與乙○○間有租金糾紛，方於上述時間
    ，隨同前往該址協調解決，且乙○○於被告進入該址當下未
    曾明示拒絕，此經證人林志全於檢察事務官詢問時證稱翔實
    （見他字卷第55頁背面），稽諸前開說明，尚難認構成無故
    侵入他人住宅罪，原審逕論處被告成立無故侵入他人住宅罪
    ，自有未合。被告上訴，否認犯罪，雖無理由，惟原判決既
    有前揭可議之處，自屬無可維持，應由本院撤銷改判。爰審
    酌被告之素行、犯罪之動機、情節、手段、所生之危害及犯
    後態度等一切情狀，量處如主文第2項所示之刑，並諭知易
    科罰金之折算標準。末查被告前未曾受有期徒刑以上刑之宣
    告，有臺灣高等法院被告全國前案紀錄表在卷可考，念其因
    一時失慮致罹本罪，且已與被害人達成和解，有和解書附卷
    為憑（見本院桃簡字卷第29-30頁），被告經此科刑之宣告
    ，自當知所警惕，信無再犯之虞，本院綜核各情，認其所受
    宣告之刑，以暫不執行為適當，爰併宣告緩刑2年，以啟自
    新。
據上論斷，應依刑事訴訟法第455條之1第1項、第3項、第369條
第1項前段、第364條、第299條第1項前段、第300條，刑法第306
條第2項、第1項、第41條第1項前段、第74條第1項第1款，刑法
施行法第1條之1第1項、第2項前段，判決如主文。
本案經檢察官蔡奇曉到庭執行職務。
中    華    民    國    99    年    2     月    9     日
                  刑事第一庭  審判長法  官  曾家貽
                                    法  官  鄭吉雄
                                    法  官  俞力華
以上正本證明與原本無異。
不得上訴。
                                    書記官  資念婷
中    華    民    國    99    年    2     月    25    日
附錄本案論罪科刑法條
中華民國刑法第306條
（侵入住居罪）
無故侵入他人住宅、建築物或附連圍繞之土地或船艦者，處1年
以下有期徒刑、拘役或300元以下罰金。
無故隱匿其內，或受退去之要求而仍留滯者，亦同。

司法院資訊處製作；財團法人民間司法改革基金會備份。
